臺灣臺北地方法院民事判決　　　　　　 100年度訴字第2569號
原　　　告　臺灣中小企業銀行股份有限公司
法定代理人　羅澤成
訴訟代理人　李宗興
被　　　告　財政部國有財產局臺灣北區辦事處（即謝青雲之遺
　　　　　　產管理人）
法定代理人　陳文龍
訴訟代理人　洪湘怡
上列當事人間請求清償借款事件，本院於民國100年7月28日言詞
辯論終結，判決如下：
    主  文
被告應於被繼承人謝青雲之遺產範圍內，給付原告新臺幣壹佰玖
拾捌萬元，及自民國九十九年十月二十三日起至清償日止，按年
息百分之二點二九五計算之利息，暨自民國九十九年十一月二十
三日起至清償日止，逾期在六個月以內者，按上開利率百分之十
，逾期超過六個月者，按上開利率百分之二十計算之違約金。
訴訟費用新臺幣貳萬零陸佰零貳元由被告負擔。
    事實及理由
壹、程序方面
    按當事人得以合意定第一審管轄法院。但以關於由一定法律
    關係而生之訴訟為限。前項合意，應以文書證之，民事訴訟
    法第24條定有明文。查本件兩造於房屋貸款定型化契約第18
    條約定，合意以本院為第一審管轄法院，則本院就本件訴訟
    自有管轄權，合先敘明。
貳、實體方面
一、原告起訴主張：
(一)訴外人謝青雲邀同訴外人謝慧美為保證人，於民國95年7 月
    22日與原告簽訂房屋貸款契約，並向原告借款新臺幣（下同
    ）1,980,000 元，約定借款期間自95年8 月22日起至115 年
    8 月22日止，利息按郵匯局定儲利率二年期定期儲金利率加
    年息1%機動計算，嗣後應隨郵匯局二年期定期儲金利率調整
    而調整，並自調整日起，按調整後之年利率計算。另約定自
    實際撥款日起，前5 年按月付息，自100 年8 月起，再依年
    金法按月攤還本息；如逾期償還本息，按借款總餘額，自應
    付償日起，逾期在6 個月以內者，按上開利率10% ，逾期6
    個月以上者，其超過6 個月之部分，按上開利率20% 加付違
    約金。又謝青雲於97年10月9 日經臺灣士林地方法院以97年
    度消債核字第269 號裁定債務協商成立，並與債權銀行簽訂
    前置協商機制協議書。詎謝青雲僅繳息至99年10月22日，尚
    欠本金1,98 0,000元及利息、違約金未給付，依該協議書第
    5 條約定，即喪失期限利益，未到期部分視為全部到期，債
    權銀行得依原契約條件繼續訴追。然謝青雲於98年9 月28日
    死亡，保證人謝慧美亦於98年8 月23日死亡，謝青雲之遺產
    無人繼承，被告既為謝青雲之遺產管理人，自應於謝青雲之
    遺產範圍內負清償之責。為此，爰依消費借貸之法律關係提
    起本件訴訟等語，並聲明：如主文第1 項所示。
二、被告到庭表示：因謝青雲尚有欠稅，被告於99年8 月18日經
    臺灣士林地方法院以99年度司財管字第76號裁定選任為謝青
    雲之遺產管理人，且被告於公示催告期間並不能對債權人為
    清償，故原告請求之利息起算日並不合理，惟對於欠款之本
    金、利息及違約金並不爭執等語。
三、經查，本件原告主張之上揭事實，業據提出謝青雲之戶籍謄
    本、繼承系統表、臺北市○○區○○段4 小段713 地號土地
    謄本暨其上同段41391 建號建物謄本、房屋貸款定型化契約
    、放款利率歷史資料表、臺灣士林地方法院97年度消債核字
    第269 號裁定、前置協商機制協議書及繳款明細等件為證，
    其主張核與上開證物相符，且為被告所不爭執，堪信為真。
    復按消費借貸之借用人應於約定期限內，返還與借用物種類
    、品質、數量相同之物，民法第478 條前段定有明文。再按
    遲延之債務，以支付金錢為標的者，債權人得請求依法定利
    率計算之遲延利息。但約定利率較高者，仍從其約定利率；
    當事人得約定債務人於債務不履行時，應支付違約金，民法
    第233 條第1 項、第250 條第1 項分別定有明文。查本件被
    繼承人謝青雲向原告之借款未依約清償，喪失期限利益，視
    為全部到期。而依民法第1179條規定，被告既為謝青雲之遺
    產管理人，自應就謝青雲之債務為清償。被告雖以於公示催
    告期間並不能對債權人為清償，故原告請求之利息起算日並
    不合理等語資為抗辯，惟原告係依據與謝青雲所簽訂房屋貸
    款契約之約定內容，請求被告清償謝青雲對原告所負之債務
    本金、利息及違約金，而被告僅為謝青雲之遺產管理人，債
    務人謝青雲是否應負遲延利息、其遲延利息之起算日為何自
    應以房屋貸款契約之約定為準，與被告是否辦理公示催告無
    涉，更不因被告辦理公示催告而另行計算遲延利息之起算日
    ，是被告上開所辯，洵屬無據。從而，原告依消費借貸之法
    律關係，請求被告給付如主文第一項所示之本金、利息與違
    約金，為有理由，應予准許。
四、據上論結，本件原告之訴為有理由，依民事訴訟法第78條，
    判決如主文。
中    華    民    國   100    年    7     月    29    日
                  民事第五庭    法  官  羅月君
以上正本係照原本作成
如對本判決上訴，須於判決送達後20日內向本院提出上訴狀。如
委任律師提起上訴者，應一併繳納上訴審裁判費。
中    華    民    國   100    年    7     月    29    日
                                書記官  王文心